【裁判字號】    98,交聲,4212
【裁判日期】    981229
【裁判案由】    違反道路交通管理處罰條例聲明異議
【裁判全文】
臺灣臺北地方法院交通事件裁定        98年度交聲字第4212號
原處分機關  臺北市交通事件裁決所
異  議  人
即受處分人  乙○○
上列異議人即受處分人因違反道路交通管理處罰條例案件，對於
臺北市交通事件裁決所於98年11月16日所為之處分（原處分案號
：北市裁罰字第裁22-A05YQ6329號）聲明異議，本院裁定如下：
    主    文
異議駁回。
    理    由
一、按標線，依其型態分類，其中「線條」，係以實線或虛線標
    繪於路面或緣石上，用以管制交通者，而「黃實線」設於路
    側者，用以禁止停車，此觀道路交通標誌標線號誌設置規則
    第149 條第1 項第1 款第4 目至明。次按禁止停車線，用以
    指示禁止停車路段，以劃設於道路緣石正面及頂面為原則，
    無緣石之道路得標繪於路面上，距路面邊緣以30公分為度；
    本標線為黃實線，線寬除設於緣石正面者以緣石高度為準外
    ，其餘皆為10公分；本標線禁止時間為每日上午7 時至晚間
    8 時，如有延長或縮短之必要時，應以標誌及附牌標示之，
    道路交通標誌標線號誌設置規則第168 條第1 項、第2 項及
    第4 項均有規定。再按在設有禁止停車標誌、標線之處所不
    得停車，道路交通安全規則第112 條第1 項第4 款定有明文
    。又汽車駕駛人停車時，在設有禁止停車標誌、標線之處所
    停車者，處新臺幣（下同）600 元以上1,200 元以下罰鍰，
    道路交通管理處罰條例第56條第1 項第4 款亦有明定。
二、本件原處分機關即臺北市交通事件裁決所以異議人即受處分
    人乙○○所有之車牌號碼2T—4358號自用一般小客車，於民
    國98年10月10日上午11時52分許，在臺北市○○路○ 段12號
    旁設有禁止停車標線之處所停車，適為臺北市政府警察局交
    通警察大隊直屬第二分隊員警以科學儀器相機取得證據資料
    之相片後，以異議人違反道路交通管理處罰條例第56條第1
    項第4 款規定逕行舉發「在劃有黃線路段停車」之違規。嗣
    因異議人於應到案日期前向原處分機關提出申訴，原處分機
    關請舉發單位調查結果，仍認異議人有前揭違規行為，原處
    分機關遂於98年11月16日依道路交通管理處罰條例第56條第
    1 項第4 款及違反道路交通管理事件統一裁罰基準表規定，
    裁處異議人罰鍰900 元，合先敘明。
三、異議人聲明異議意旨略以：本人駕車於臺北市○○○路右轉
    八德路時，見八德路上設有「黃線禁止停車07：00－20：00
    （假日除外）」標誌牌，而當天（10月10日）為假日，依標
    誌之說明應可於黃線路段停車，然本人將車輛停放於該處後
    竟遭拖吊，經本人申訴後，交通警察大隊函覆說明「該址黃
    線假日開放範圍為單號側」，惟前開標誌牌並未明確載明僅
    限單號側可於假日黃線停車等情，為此聲明異議，請求撤銷
    原處分等語。
四、經查：
  (一)異議人所有之車牌號碼2T—4358號自用一般小客車，於民國
    98年10月10日上午11時52分許，在臺北市○○路○ 段12號旁
    設有禁止停車標線之處所停車之事實，為異議人所不爭執，
    且有臺北市政府警察局舉發違反道路交通管理事件通知單、
    採證照片6 紙等在卷可證。而原舉發機關函覆原處分機關略
    以：「查該址黃線假日開放範圍為本市○○路○ 段31至35號
    （單號側），並以標誌附牌箭頭明確指示其範圍，旨揭車輛
    停放處係位於八德路2 段12號旁（雙號側），非屬該範圍，
    該車於禁止停車黃線處所違規停放事實明確，車輛引擎未熄
    火，未能保持立即行駛狀態，已非屬臨時停車之狀況」等語
    明確，亦有臺北市政府警察局交通警察大隊98年11月23日北
    市警交大執字第09838676600 號函在卷可憑。又證人即當日
    舉發之臺北市政府警察局交通警察大隊直屬第二分隊員警甲
    ○，已於本院調查時結證稱：「（問：有無帶現場照片圖來
    ？）有【庭呈現場照片圖】。（問：異議人的停車行為違反
    何規定？）異議人是違反道路交通處罰條例第56 條 第4 款
    之黃線禁止停車。（問：現場不是有七點到二十點禁止停車
    【假日除外】之標示，為何有違規行為？）這是八德路2 段
    ，異議人是停在2 段12號。（問：異議人當時車子到底停放
    在何處？請證人標識於現場圖，並簽名。）證人當庭繪製。
    （問：何張現場照片有顯示單號「假日除外」？）附圖一。
    （問：交通標誌並沒有單號假日可以停的標示？）附圖一「
    假日除外」的標示只針對單號，雙號那邊沒有標示，所以雙
    號的部份假日還是不可以停車。（問：這樣的標示駕駛人是
    否可以看得清楚？）當事人從新生南路轉進來看到的應該是
    右側，右側沒有任何假日停車的標示。這是交通工程管制處
    設置的，並不是警察設置的。（問：台北市的規定是否為原
    則上黃線假日可以停車？）沒有，要如本案有設立告示牌的
    部分，才可以假日黃線停車。」等語明確（見本院98年12月
    23日訊問筆錄），並為異議人所不爭執。綜此，足認違規地
    點僅開放單號側可於假日時在黃線路段停車，異議人確有於
    未開放假日停車之雙號側黃線路段停車，是異議人之違規行
    為堪以認定。
  (二)異議人雖辯稱違規地點所設置之標誌附牌上，並未限制僅單
    號側，方可於假日黃線停車，而雙號側之黃線路段禁止停車
    之標示，故欠缺明確性云云，而本院於98年12月23日訊問證
    人時，亦一度以此事由質疑證人甲○。惟查：
  1.行政程序法第92條所稱行政處分，係指行政機關就公法上具
    體事件所為之決定或其他公權力措施而對外直接發生法律效
    果之單方行政行為；而該決定或措施之相對人雖非特定，而
    依一般性特徵可得確定其範圍者，為一般處分，亦適用行政
    程序法有關行政處分之規定。本件劃設於道路側緣之黃實線
    ，其所規範之相對人雖無從特定，但凡行駛經過該處之車輛
    均有遵守之義務而可得確定，則其性質應屬一般處分，故自
    劃設於路面時起，應即發生行政處分之規制作用，人民即有
    遵守之義務。而黃實線用以禁止停車，其禁止停車時間為每
    日上午7 時至晚間8 時，如有延長或縮短，始應以標誌及附
    牌標示之（道路交通標誌標線號誌設置規則第168 條第4 項
    規定參照），故黃線路段除有標誌及附牌說明開放停車者外
    ，凡上述時段，不分平日、假日，均不得停車。本件由前述
    證人甲○之證稱及卷附證人及異議人所提供之現場照片，顯
    見違規地點僅於單號側路段設置禁停標誌牌，於異議人停車
    位置之雙號側則未設有任何標誌牌。亦即異議人車輛停放處
    之八德路2 段雙號側黃線路段旁，並無設置標誌及附牌，則
    依據前述說明，上開黃線路段在每日之上午7 時至晚間8 時
    ，均屬禁止停車之處所。是異議人於當日上午11時52分將車
    輛停放於違規地點時，該處尚不得停車，異議人即有違規之
    行為。
  2.查系爭八德路2 段上雖僅在單號側設有開放黃線假日停車標
    誌牌，然此係主管機關本於其行政裁量之職權範圍內，考量
    當地交通狀況、交通順場與安全之維護、路面寬廣、車流量
    大小等因素，認上開路段於假日時以開放黃線路段單邊停車
    最為適當，本院自應予以尊重。又八德路2 段1 號前之標誌
    牌面上畫有向右之箭頭圖形（→），而八德路2 段45號前之
    標誌牌面上則畫有向左之箭頭圖形（←），上開兩面標誌牌
    之標示皆甚為明確，且該等標誌牌之規制效力範圍本應以牌
    面上箭頭所指射之方向為準（臺北市交通管制工程處全球資
    訊網關於禁停紅黃線「禁停標誌牌面之意義及說明」參照）
    ，是縱使標誌牌上並未輔以文字說明，亦足認其所規制範圍
    ，僅限於八德路2 段1 號至45號之間之黃線路段，方可於假
    日停車，尚不及於對側之雙號側黃線路段。況即使是在同一
    路段上，道路兩側之情形亦不盡相同（例如：有無公車站牌
    、消防栓等），故主管機關即應斟酌現場實地情況而規劃不
    同之行政措施，自難僅以其中一側設有標線、標誌，即認其
    效力當然擴張至道路之另一側，否則豈非謂主管機關僅於道
    路單邊劃設紅線即可達雙邊禁停之效果？再者，本件違規地
    點乃雙向、共四線道之路段，且路段中間劃有雙黃線以資區
    ○○○○道路兩側已有清楚劃分，是駕駛人應可明確知悉設
    置於道路單號側之標誌牌效力不及於雙號側，而不至產生混
    淆。異議人既領有合格駕駛執照，對於禁停紅黃線之相關法
    令規定即應熟知並確實遵守，且停車前本應注意標線處是否
    另設有標誌牌面，然異議人卻在未設有標誌牌之黃線路段、
    於禁停時段停車，則異議人確有違規行為甚明。故異議人以
    違規地點設置之標誌牌意義不明確等語置辯，並不足採。
  3.本院於98年12月23日訊問證人時，雖一度質疑如此之標誌設
    置，顯有違明確性原則。惟臺北市係人車擁擠、交通繁忙之
    都會地區，為有效抒解、維護交通秩序，其交通號誌、標誌
    、標線之設置，相較於人車稀少之鄉村地區，即須有更為複
    雜、技術性之設置，此觀在臺北市上班而須駕車往返臺北縣
    、市之交通流量甚大之上、下班期間，臺北市區必須設置調
    撥車道以疏導前往臺北市之車潮自明。如此之設置，雖對從
    大臺北地區以外之其他縣市駕車過來之駕駛人甚感困惑，確
    係疏導上、下班尖峰交通流量所必要之舉。又黃實線為禁止
    停車線，禁止時間為每日上午7 時至晚間8 時，如有延長或
    縮短之必要時，應以標誌及附牌標示之，已如前述，且經臺
    北市貫徹實施多年，異議人既領有合格駕駛執照且居住於臺
    北市區，對此即難諉為不知。況黃實線為禁止停車線，僅於
    例外情況時，容許主管機關斟酌現場實地情況而規劃不同之
    行政措施，亦即「黃實線原則禁止停車、例外時放寬管制而
    容許停車」，但須以標誌及附牌標示之，則汽車駕駛人在黃
    實線停車時，即須確認停車路段是否有「例外時放寬管制而
    容許停車」之標誌及附牌標示，如此實屬兼顧交通秩序維護
    與一般處分明確性之衡平措施，尚難認該法令之規定或道路
    標誌、附牌標示有違反明確性原則。
五、綜上所述，異議人確有在前揭時、地，將其所有自用一般小
    客車於設有禁行停車標線之處所停車之違規行為。原處分機
    關依前開道路交通管理處罰條例第56條第1 項第4 款及違反
    道路交通管理事件統一裁罰基準表之規定，裁處受處分人罰
    鍰900 元，尚無違誤。異議人猶執前詞指摘原處分不當，為
    無理由，自應將其異議駁回。
六、據上論結，依道路交通案件處理辦法第19條，裁定如主文。
中    華    民    國    98    年    12    月    29    日
                              交通法庭法  官  林孟皇
本正本證明與原本無異。
如不服本裁定，應於送達後5日內向本院提出抗告狀。
                                      書記官  楊雅鈞
中    華    民    國    98    年    12    月    29    日

司法院資訊處製作；財團法人民間司法改革基金會備份。
